【裁判字號】    92,交上易,230
【裁判日期】    921125
【裁判案由】    過失致死
【裁判全文】
臺灣高等法院高雄分院刑事判決                  九十二年度交上易字第二三號
    上訴人  臺灣高雄地方法院檢察署檢察官
    被  告      乙○○
右上訴人因被告過失致死案件，不服臺灣高雄地方法院九十二年度交易字第一號中華
民國九十二年八月廿九日第一審判決（起訴案號：臺灣高雄地方法院檢察署九十一年
度偵字第一七五八○、一九一一六、二二五八一號），提起上訴，本院判決如左：
      主  文
原判決撤銷。
乙○○因過失致人於死，處拘役肆拾日，如易科罰金以參佰元折算壹日。
      事  實
一、乙○○明知鄭富鴻（通緝中到案後由原審另行審結）並無汽車駕駛執照，猶於民
    國（以下同）九十一年八月十一日下午七時許，在高雄市○○路中央汽車借款公
    司高雄分公司，由乙○○擅自拿取不知情之方偉竹（業經不起訴處分確定）所有
    之車牌號碼六Ｇ—三五六六號汽車鑰匙，交由鄭富鴻以駕駛該車。嗣於同日下午
    八時許，鄭富鴻駕駛該車附載乙○○沿高雄市苓雅區○○○路，由西向東方向行
    駛，至該路與金門街口時，應注意汽車行駛時，駕駛人應注意車前狀況，並隨時
    採取必要之安全措施，及行車速度，應依標誌或標線之規定，而依當時情形又無
    不能注意之情事，竟疏於注意，仍以時速七十公里之速度超速行駛，乙○○應注
    意鄭富鴻無駕駛執照，其駕駛技術不佳，且依法不得駕車，並能注意而不注意，
    仍將車交予鄭富鴻駕駛，在駕駛中又坐於鄭富鴻旁，疏於注意鄭富鴻高速超速而
    不阻止，致因閃避不及而撞擊騎乘車牌號碼ＸＱＵ—八二八號機車，沿金門街由
    南往北方向行駛之方啟銘，致方啟銘因而受有顱內出血等傷害，經送醫急救延至
    同月二十一日下午三時許不治死亡。
二、案經被害人方啟銘之父甲○○訴由台灣高雄地方法院檢察署檢察官偵查起訴。
      理  由
一、訊之被告乙○○固坦承將前述汽車交予鄭富鴻駕駛，鄭富鴻未注意車前狀況，且
    超速行駛而肇事，致造成被害人方啟銘死亡之事實不諱，惟否認有何過失致人於
    死犯行，辯稱：我原不知鄭富鴻無汽車駕駛執照，係事後才經鄭富鴻告知，我曾
    要鄭富鴻慢慢開，鄭富鴻原會開車云云。惟查：
（一）被告乙○○在原審及本院審理中雖否認交付汽車鑰匙予鄭富鴻前已知悉鄭富鴻
      未考領駕駛執照，惟被告乙○○在偵查中已坦承知悉鄭富鴻未考領駕駛執照之
      事實（見九十一年十一月五日偵訊筆錄），並經証人即共同被告鄭富鴻於偵查
      中陳稱：「（問：乙○○知否你沒駕照﹖）答：知道」等語（見九十一年九月
      十七日偵訊筆錄，即九十一年度偵字第一九一一六號偵查卷第七頁），參以被
      告乙○○與鄭富鴻係同事，且共同居住一處，日夜相處，其等同事又有二部汽
      車，分由其他二位同事駕駛，被告乙○○與鄭富鴻並未駕駛汽車等情，被告乙
      ○○對鄭富鴻是否有汽車駕駛執照一節應無不知之可能，且如共同被告鄭富鴻
      確有汽車駕駛執照，以其等從事收取呆帳之工作性質，鄭富鴻焉有不偶而分擔
      駕駛任務之理？是被告乙○○所辯不知鄭富鴻沒有駕駛執照云云，核與事實不
      符，其嗣後翻異之詞，難以採信。
（二）被告乙○○之同事有二部汽車，分由其他二位同事駕駛，被告乙○○與鄭富鴻
      平時並未駕駛汽車，且鄭富鴻甫年滿十八歲，則被告乙○○應知鄭富鴻並非擅
      長駕車，有肇事之可能，又鄭富鴻果駕車超速肇事，將被害人方啟銘撞斃之事
      實，復經告訴人甲○○指訴明確，並有交通事故調查報告表、現場照片、相驗
      筆錄、相驗屍體證明書驗斷書在卷可稽，足見被告乙○○應知鄭富鴻年紀甚輕
      ，駕駛經驗不足，其交付汽車鑰匙予鄭富鴻開車肇事，其顯有應注意並能注意
      而不注之情形，仍應認被告乙○○對該肇事有過失（參見最高法院七十二年度
      台上四八五０號刑事判決），其過失與被害人之死亡間又有相當因果關係，其
      所辯係卸責之詞，不足採信，其犯行已堪認定。
二、核被告所為，係犯刑法第二百七十六條第一項之過失致死罪嫌。
三、原審不察，遽諭知無罪，尚有未洽，檢察官循告訴人聲請上訴指摘原判決不當，
    為有理由，自應予撤銷改判。審酌被告乙○○交付汽車鑰匙予無汽車駕駛執照及
    駕駛經驗不足之鄭富鴻開車肇事，其嗣後已與告訴人和解，有和解書可稽，及其
    犯罪手段，過失程度，犯後態度等一切情狀，爰量處拘役四十日，並諭知如易科
    罰金以參佰元折算壹日。
據上論結，應依刑事訴訟法第三百六十九條第一項前段、第三百六十四條、第二百九
十九條第一項前段，刑法第二百七十六條第一項、第四十一條第一項，罰金罰鍰提高
標準條例第一條前段、第二條，判決如主文。
本案經檢察官林應華到庭執行職務。
中      華      民      國    九十二    年     十一     月    二十五    日
                              臺灣高等法院高雄分院刑事第九庭
                                  審判長法官  張明松
                                        法官  任森銓
                                        法官  張盛喜
右正本證明與原本無異。
不得上訴。
                                  法院書記官  楊茱宜
中      華      民      國    九十二    年     十一     月    二十五    日
附錄：本判決論罪科刑法條：
刑法第二百七十六條第一項
因過失致人於死者，處二年以下有期徒刑、拘役或二千元以下罰金。


司法院資訊處製作；財團法人民間司法改革基金會備份。
